【裁判字號】    90,上訴,107
【裁判日期】    891116
【裁判案由】    違反毒品危害防制條例
【裁判全文】
臺灣高等法院高雄分院刑事判決                      九十年度上訴字第一七號
    上  訴  人
    即  被  告  甲○○
    選任辯護人  凌進源
右上訴人因違反毒品危害防制條例案件，不服台灣高雄地方法院八十九年度訴字第一
五六０號中華民國八十九年十一月十六日第一審判決（起訴案號：台灣高雄地方法院
檢察署八十九年度偵字第六四０三號），提起上訴，本院判決如左：
    主  文
原判決撤銷。
甲○○販賣第二級毒品，累犯，處有期徒刑柒年拾月，褫奪公權伍年。
扣案之安非他命（驗後毛重貳佰捌拾點陸伍公克）沒收銷燬之。夾鏈袋壹佰零陸個、
販賣毒品所得新台幣壹萬肆仟元，均沒收。
   事  實
一、甲○○於民國八十六年間因違反麻醉藥品管理條例案件，經台灣高雄地方法院判
    處有期徒刑三月確定，並於於八十七年六月二十三日執行完畢，仍不知悔改，因
    思販賣毒品有厚利可圖，竟基於販賣第二級毒品安非他命之犯意，於八十九年二
    月二十九日下午七時許，在高雄市○○路附近，向不詳姓名綽號「阿禮」之人，
    以新臺幣（下同）十七萬二千元之代價販入已分裝成大小不同包裝之第二級毒品
    安非他命，有一兩重（約三八．一七公克）大包裝四包、半兩重（約一九．一九
    公克）中包裝二包、一錢重（約三．七五公克）小中包裝十七包、半錢重（約一
    ．九六公克）小包裝二十七包，共五十包安非他命，擬以一兩重裝二萬元、半兩
    重裝一萬元、一錢重裝四千元、半錢重裝二千元之價格出售，當晚即與其友人李
    又新電話連絡，二人相約於翌日由李又新南下高雄與其會面，甲○○於八十九年
    三月一日十五時許，依約駕駛車號ΖＣ－五七七號計程車攜帶上開甫購得之第二
    級毒品安非他命大包裝四包、中包裝二包、小中包裝十七包及小包裝二十六包（
    另外一小包藏置於高雄市三民區○○○路四十五巷九號四樓之十租屋處），合計
    四十九包安非他命，並偕同無犯意連絡之女友張君蓮，前往高雄市○○○○○街
    與民族路口附近一同搭載李又新，待行駛至高雄縣鳳山市時，甲○○取出安非他
    命，二人遂於車上交易，李又新以二萬元之代價，向甲○○購買一兩重大包裝之
    安非他命一包，李又新並交付現金一萬四千元予甲○○收執，餘款六千元則約定
    暫時賒欠，交易完畢，甲○○將其餘之安非他命計四十八包放置在該計程車駕駛
    座下方，李又新則將已購得之安非他命一大包放置身上，甲○○續搭載李又新前
    往高雄縣大寮鄉李又新住處，於同日下午四時許，行經高雄縣大寮鄉○○路與山
    頂路口時，為已獲線報之埋伏警員當場逮獲，並在甲○○駕駛之上開計程車駕駛
    座下扣得已分裝完成之安非他命大小包共四十八包、供販賣安非他命所用之夾鏈
    袋一百零六個及販賣安非他命予李又新所得之現金一萬四千元，警方再於同日下
    午四時五十分許，帶同甲○○至高雄市三民區○○○路四十五巷九號四樓之十其
    與張君蓮同居之處所，查獲前向綽號「阿禮」者購買之另一小包安非他命，合計
    共扣得甲○○所有供販賣用之安非他命四十九包（驗前毛重二八０．七０公克，
    驗後毛重二八０．六五公克）及李又新身上之安非他命一大包（毛重三八．一公
    克，另扣押於台灣高雄地方法院八十九年度鳳簡字第一九一號李又新違反毒品危
    害防制條例案件）。
二、案經高雄縣警察局報請臺灣高雄地方法院檢察署檢察官偵查起訴。
    理  由
一、訊據被告甲○○坦承向綽號「阿禮」之不詳姓名者購入已分裝完成之安非他命，
    惟否認有販賣安非他命犯行，辯稱：我沒有賣安非他命給李又新，當時我去長明
    街與民族路口接他，到鳳山的時候，我拿安非他命給他看，他拿一萬四千元給我
    是還我錢，不是販賣安非他命云云。經查：
(一)被告購入大量安非他命後再販賣予李又新之事實，業經被告於警訊中坦承不諱，
    核與證人李又新於警訊中證稱：「．．．．於八十八年三月一日下午十五時三十
    分，甲○○在高雄市○○街上開計程車載我，我在車上向甲○○買安非他命一包
    價格二萬元，先付一萬四千元，其餘以後再還。」、「只有購買這一次就被警方
    查獲。」等語，被告所供與證人李又新所述如何連絡買賣安非他命之過程情節悉
    相符合，堪認屬實。
(二)再就本件如何查獲過程傳訊承辦警員陳進益、陳志廷、蔡奇良於原審到庭證稱：
    「我們接獲民眾檢舉，說有一販毒集團以計程車做掩護，在高雄縣大寮鄉及高雄
    市區間活動，李又新是成員之一，並提供八十八年三月一日會在大寮山頂村交易
    ，我們先勘查地形，埋伏等待，忽然一部計程車開來，甲○○開的，上前盤查．
    ．．．同仁在李又新身上查到三十多公克安非他命，並在甲○○座位下有海洛因
    及安非他命，已分裝成大中小包，還有空夾鏈袋及現金，．．．．甲○○供稱毒
    品係前一天向「禮仔」購買，李又新則稱當天在長明街向甲○○買二萬元安非他
    命，錢不夠，先付一萬四千元，二人有承認買賣毒品，張君蓮說不知情，我們又
    將他們帶去大昌二路甲○○二人同居處，有查到一點點安非他命。」等語（原審
    卷第五十三至五十六頁），核與被告警訊所供交易情節相符，此外，並有被告所
    有之安非他命四十九包（驗前毛重二八０．七０公克，驗後毛重二八０．六五公
    克）、夾鏈袋一百零六個及販賣安非他命所得現金一萬四千元，及李又新身上查
    獲之安非他命一大包（毛重三八．一公克）扣案可稽，上開扣案被告所有之四十
    九包晶體經送檢驗結果，確為甲基安非他命（驗前毛重二八○．七０公克、驗後
    毛重二八○．六五公克）無誤，有高雄醫學院附設中和紀念醫院八十九年十月二
    十四日編號Ｂ0000000號檢驗報告單一紙在卷可參（原審卷第七十七頁）
    ，而李又新因施用第二級毒品安非他命，經台灣高雄地方法院以八十九年度鳳簡
    字第一九一號判決處有期徒刑六月，其向被告購得之上開安非他命一大包，亦經
    該判決宣告沒收銷燬，有該判決附卷足佐。
(三)被告於警訊中供述其向友人「阿禮」購買安非他命、並出售部份安非他命給李又
    新，其交易時地、金額、過程細節以及查獲之緣由過程各節，均至為詳實，且與
    證人李又新於警訊及證人承辦警員陳進益、陳志廷、蔡奇良於原審庭訊時所證情
    節，悉相吻合，再參以被告確實遭查扣驗後毛重共計高達二百八十點六五公克數
    量巨大之毒品安非他命，及近年來毒品危害社會日益嚴重，治安機關對於查緝非
    法販賣毒品工作，無不嚴加執行，設若無利可圖，衡情被告當無甘冒被查獲移送
    法辦、負擔重刑之危險，又扣案毒品數量龐大，顯非僅供個人施用等情，足認被
    告係基於營利之意圖而為販入安非他命之行為外，其亦確有販賣安非他命予李又
    新之事實，應足堪確認。證人李又新雖於原審庭訊時翻異前詞，改稱：「當時由
    台中下來，被告到火車站接我，我在他的計程車上還錢一萬四千元，我在昏睡中
    ，警察表示如不供出就辦我販賣共犯，所以才這樣說」云云，惟查證人如係昏睡
    中，又如何應訊並簽名於警訊筆錄？況是否涉嫌共犯，亦非警察機關所得恣意認
    定，縱然警方曾有告知販賣毒品係屬重罪，亦屬職權內之提供法律常識，絕非威
    脅或利誘可比，證人又非至愚，豈有相信警方有權可以任意認定犯罪事實之理？
    證人李又新所述顯係臨訟串供、迴護之情甚明，此部份證詞自不足信。至被告於
    原審最後審理時供稱：於警局係希望趕快離開才承認云云，然警方逮捕現行犯及
    辦理移送，有其二十四小時之限制，被告豈有一刻也待不下而隨意承認重罪之理
    ，其辯詞更屬無稽。另證人張君蓮自始即供述不知情，也不知被告有無販毒云云
    ，其供詞亦不足為被告有利之憑據。
(四)依被告遭查獲之安非他命，其驗後毛重共計高達二百八十點六五公克，數量相當
    龐大，且觀其攜帶前開數量龐大之安非他命赴約進行交易之舉動以觀，顯見其自
    始即係基於購入安非他命再轉賣圖利之意圖因而購入上開高量之安非他命，並隨
    身攜帶以滿足買方之所有需求，被告所辯未販賣云云，無非事後卸責之詞，委無
    可採，又依前開被告及證人所述，李又新曾以一萬四千元代價向被告購得約一兩
    重之安非他命，故被告應有一萬四千元之販賣毒品之所得，被告於警訊中已坦承
    扣案之現款其中一萬四千元為與李又新交易安非他命所得。從而，本件事證明確
    ，被告犯行洵堪認定。
二、按安非他命係毒品危害防制條例第二條所稱之第二級毒品，核被告販賣安非他命
    之行為，係犯毒品危害防制條例第四條第二項販賣第二級毒品罪。其持有安非他
    命進而販賣，持有之低度行為應被販賣之高度行為所吸收，不另論罪。又查被告
    前於八十六年間因違反麻醉藥品管理條例，經臺灣高雄地方法院判處有期徒刑三
    月確定，並於八十七年六月二十三日執行完畢，有台灣高等法院被告全國前案紀
    錄表及臺灣高雄地方法院檢察署刑案資料查註紀錄表可按，其於刑之執行完畢五
    年內再犯本件有期徒刑以上之罪，為累犯，除法定刑無期徒刑部分依法不得加重
    外，有期徒刑及罰金部份應加重其刑。被告犯罪事證既明，原審法院予以論罪科
    刑固非無見，惟查：(一)扣案被告所有之安非他命四十九包（驗前毛重二八０．
    七０公克，驗後毛重二八０．六五公克），係包括被告車上查獲之四十八包及其
    租屋處查獲之一小包，原判決主文將上開安非他命全部諭知沒收並銷燬之，卻於
    理由欄內說明在被告住處查獲之安非他命一小包不併於本案宣告沒收，主文與理
    由矛盾，尚有未洽。(二)按毒品危害防制條例為刑法之特別法，被告犯毒品危害
    防制條例第四條之罪，其供犯罪所用之物，沒收之，同條例第十九條第一項定有
    明文，有關沒收之規定應一體適用毒品危害防制條例，不宜割裂適用其他法律，
    扣案之夾鏈袋一百零六個，為被告供販賣毒品所用之物，原判決未依上開規定沒
    收，而依刑法第三十八條第一項第二款宣告沒收，適用法規顯有錯誤，亦有未當
    。被告上訴意旨否認犯罪固無理由，但原判決既有上開可議之處，自應由本院撤
    銷改判，爰審酌被告貪圖己利，竟販賣高量之安非他命，造成毒品危害之擴散，
    嚴重戕害他人之身心健康，犯後飾詞推過，毫無悔意，態度不佳等一切情狀，量
    處如主文第二項所示之刑，且本院認被告所犯前開之罪，依其性質，有褫奪公權
    之必要，爰併宣告褫奪公權五年，以示懲儆。查扣之安非他命四十九包（驗後毛
    重共計二八０．六五公克），係毒品，應依毒品危害防制條例第十八條第一項前
    段規定，不問屬於犯人與否，沒收銷燬之。扣案之夾鏈袋共一百零六個，為被告
    所有供販賣安非他命所用之物，及扣案之一萬四千元為被告販賣毒品所得，均應
    依毒品危害防制條例第十九條第一項規定宣告沒收（該一萬四千元已扣案，無財
    產抵償之問題）。另扣案之行動電話三支、易付卡三張、呼叫器一個等物，雖係
    被告所有，業據其供明在卷，但並無證據可認該行動電話等物係供其聯絡進行毒
    品交易所用、或所必須、或與前揭販賣毒品犯行有關，尚難認係供販賣安非他命
    犯罪所用之物，其餘扣案之現金八萬六千元，尚難認與本案犯罪有關，均不併予
    宣告沒收。至鑑驗耗用之安非他命既已滅失不存在，自無庸宣告沒收銷燬之。再
    李又新身上查扣之安非他命一大包（毛重三八．一公克），業經台灣高雄地方法
    院於八十九年三月三十一日以八十九年度鳳簡字第一九一號刑事簡易判決宣告沒
    收銷燬確定在案，有該判決在卷可參，本案不予宣告沒收銷燬，附此敘明。
據上論斷，應依刑事訴訟法第三百六十九條第一項前段、第三百六十四條、第二百九
十九條第一項前段，毒品危害防制條例第四條第二項、第十八條第一項前段、第十九
條第一項，刑法第十一條、第四十七條、第三十七條第二項，判決如主文。
本案經檢察官陳新慶到庭執行職務。
中        華        民        國    九十    年    四    月    二十七  日
                        臺灣高等法院高雄分院刑事第六庭
                                審判長法    官
                                      法    官
                                      法    官
得於十日內上訴。
附錄：
本件論罪科刑法條：
毒品危害防制條例第四條第二項


司法院資訊處製作；財團法人民間司法改革基金會備份。
